【裁判字號】    98,訴,3441
【裁判日期】    981224
【裁判案由】    毒品危害防制條例
【裁判全文】
臺灣板橋地方法院刑事判決              98年度訴字第3441號
公  訴  人  臺灣板橋地方法院檢察署檢察官
被      告  甲○○
                    （另案
上列被告因違反毒品危害防制條例案件，經檢察官提起公訴（98
年度毒偵字第5744號），被告於本院準備程序進行中就被訴事實
為有罪之陳述，經本院合議庭裁定由受命法官獨任進行簡式審判
程序，判決如下：
    主  文
甲○○施用第一級毒品，累犯，處有期徒刑捌月。
    事  實
一、甲○○前因施用毒品案件，本院以90年度毒聲字第4619號裁
    定送觀察、勒戒後，認有繼續施用毒品之傾向，再經本院以
    91年度毒聲字第1153號裁定令入戒治處所施以強制戒治，於
    民國92年4 月8 日戒治期滿執行完畢，並由臺灣板橋地方法
    院檢察署檢察官以93年度戒毒偵字第10號為不起訴處分確定
    。5 年內復因施用毒品案件，經本院以95年度訴字第2898號
    判處有期徒刑8 月確定，嗣經本院以96年度聲減字第1643號
    裁定減為有期徒刑4 月確定，於96年10月4 日縮刑期滿執行
    完畢。又因施用毒品案件，經本院以96年度訴字第3764號判
    處有期徒刑7 月、4 月，應執行有期徒刑10月確定，再因施
    用毒品案件，經本院以97年度訴字第935 號判處有期徒刑10
    月確定，上開3 罪嗣經本院以97年度聲字第2847號裁定定應
    執行刑為有期徒刑1 年6 月確定，於98年4 月22日假釋出監
    ，交付保護管束至同年6 月13日期滿未經撤銷假釋而視為執
    行完畢。詎猶不思悛悔，復基於施用第一級毒品海洛因之犯
    意，於98年8 月5 日晚間8 時許，在臺北縣板橋市崑崙公園
    公共廁所內，以將第一級毒品摻入水中用針筒施打之方式，
    施用第一級毒品海洛因1 次。嗣於同月6 日下午1 時40分許
    ，在臺北縣樹林市鎮○街火車站旁地下道鐵皮屋內為警查獲
    ，經甲○○同意採尿送驗後，呈嗎啡陽性反應，始查悉上情
    。
二、案經臺北縣政府警察局板橋分局報請臺灣板橋地方法院檢察
    署檢察官偵查起訴。本院於準備程序進行中，被告就被訴事
    實為有罪之陳述，經告知被告簡式審判程序之旨，並聽取當
    事人之意見後，裁定進行簡式審判程序。
    理  由
一、上揭犯罪事實，業經被告甲○○於本院準備程序及審理中坦
    承不諱，而被告經警於98年8 月6 日採集其尿液檢體送驗結
    果，呈嗎啡陽性反應一情，亦有臺北縣政府警察局板橋分局
    偵查隊偵辦毒品案件被移送人姓名及代碼對照表、臺灣檢驗
    科技股份有限公司98年8 月20日報告編號UL/2009/80185 號
    濫用藥物檢驗報告各1 紙附卷可參，足認被告之自白與事實
    相符，洵堪採為認定事實之依據。事證明確，被告犯行已堪
    認定。又按92年7 月9 日新修正之毒品危害防制條例刪除二
    犯及三犯之規定，一改修法前繁雜之處遇程序，僅將施用毒
    品者簡化區分為初犯、再犯，並認施用毒品者係屬病患性犯
    人，以觀察、勒戒戒除其身癮，並以強制戒治去除其心癮。
    經觀察、勒戒或強制戒治執行完畢釋放後，若係5 年後再犯
    該條例第10條施用毒品罪者，與同條例第20條第1 項、第2
    項關於「初犯」之處理方式相同，檢察官應先聲請法院裁定
    令被告入勒戒處所觀察、勒戒，並視有無繼續施用毒品傾向
    ，決定應予釋放、為不起訴之處分，或應聲請法院裁定令入
    勒戒處所強制戒治；若係5 年內「再犯」同條例第10條施用
    毒品罪者，依同條例第23條第2 項規定，檢察官則應依法追
    訴。觀諸該條例第20條第3 項之修正理由：「觀察、勒戒或
    強制戒治5 年後再犯者，顯見前所實施之觀察、勒戒或強制
    戒治已足以遮斷其施用毒品之癮，為期自新及協助其戒除毒
    癮，對此5 年後再犯者，爰明定仍適用初犯之規定，先經觀
    察、勒戒、強制戒治之程序。」及同條例第23條第2 項之修
    正理由：「為配合簡化施用毒品犯之刑事處遇程序，並鑑於
    經觀察、勒戒或強制戒治執行完畢釋放後5 年內再犯者，其
    再犯率甚高，原據以實施之觀察、勒戒及強制戒治既已無法
    收其實效，自應施以刑事處遇。」，顯然如施用毒品者係前
    經觀察、勒戒或強制戒治等治療程序執行完畢5 年後，始再
    施用毒品之「初犯」，因前所執行之觀察、勒戒或強制戒治
    已足收戒除毒癮之效，自應重新執行觀察、勒戒或強制戒治
    等治療程序，並於治療程序執行完畢後，由檢察官為不起訴
    處分，毋庸對之追訴處罰；反之，在「再犯」之情形，因其
    先前所為治療程序顯未能收戒斷毒癮之效，且考量施用毒品
    者之再犯率偏高，乃簡化其刑事處遇程序，而逕予追訴處罰
    ，不再施以治療程序。參酌上開立法理由，修正毒品危害防
    制條例就施用毒品者，祇於「初犯」及「5 年後再犯」二種
    情形，有其追訴條件之限制，即須於初犯經觀察、勒戒或強
    制戒治釋放後，5 年內均無施用毒品之行為，始能認其前所
    實施之觀察、勒戒或強制戒治已足遮斷毒癮，而得於5 年後
    再犯時，再予適用初犯之規定，重行觀察、勒戒等程序。倘
    5 年內已經再犯，被依法追訴處罰，縱其第3 次（或第3 次
    以上）施用毒品之時間在初犯釋放5 年以後，即與「5 年後
    再犯」之情形有別，且因已於「5 年內再犯」，顯見其再犯
    率甚高，原實施觀察、勒戒或強制戒治，已無法收其實效，
    而無5 年戒斷期之存在，自無再經觀察、勒戒及強制戒治之
    必要，應由檢察官逕行起訴，始符新法修正之本旨。是被告
    前因施用毒品案件，經本院以90年度毒聲字第4619號裁定送
    觀察、勒戒後，認有繼續施用毒品之傾向，再經本院以91年
    度毒聲字第1153號裁定令入戒治處所施以強制戒治，於92年
    4 月8 日戒治期滿執行完畢，並由臺灣板橋地方法院檢察署
    檢察官以93年度戒毒偵字第10號為不起訴處分確定後，5 年
    內即再因施用毒品案件，經本院以95年度訴字第2898號判處
    有期徒刑8 月確定，嗣經本院以96年度聲減字第1643號裁定
    減為有期徒刑4 月確定，此有臺灣高等法院被告前案紀錄表
    1 份在卷可稽，被告於上開強制戒治執行完畢後，既曾於5
    年內再犯毒品危害防制條例第10條之罪，並經判刑確定，本
    次被告所犯毒品危害防制條例第10條之罪，自非屬毒品危害
    防制條例第20條第3 項所定「再犯」之情形，而應依法追訴
    ，附此敘明。
二、核被告甲○○所為，係犯毒品危害防制條例第10條第1 項之
    施用第一級毒品罪。其施用第一級毒品海洛因前持有第一級
    毒品海洛因之低度行為，應為施用之高度行為所吸收，不另
    論罪。又被告有如犯罪事實欄所載之犯罪科刑執行情形，此
    有臺灣高等法院被告前案紀錄表1 份在卷可憑，其受有期徒
    刑之執行完畢後，5 年以內故意再犯本件有期徒刑以上之罪
    ，為累犯，應依刑法第47條第1 項之規定加重其刑。爰審酌
    被告前已因施用毒品案件經送觀察、勒戒及強制戒治，並經
    法院判刑在案，此有臺灣高等法院被告前案紀錄表1 份在卷
    可按，仍不能戒除毒癮，再次漠視法令禁制而犯本罪，顯見
    其戒除毒癮之意志薄弱，惟念其犯後坦承犯行，態度尚佳，
    且施用毒品所生危害，實以自戕身心健康為主，對於他人生
    命、身體、財產等法益，尚無明顯而重大之實害等一切情狀
    ，量處如主文所示之刑，以示懲儆。
據上論斷，應依刑事訴訟法第273 條之1 第1 項、第299 條第1
項前段，毒品危害防制條例第10條第1 項，刑法第11條前段、第
47條第1 項，判決如主文。
本案經檢察官黃彥琿到庭執行職務。
中    華    民    國    98    年    12    月    24    日
                      刑事第十九庭  法  官    曾淑娟
上列正本證明與原本無異。
如不服本判決，應於判決送達後10日內敘明上訴理由，向本院提
出上訴狀 (應附繕本) ，上訴於臺灣高等法院。其未敘述上訴理
由者，應於上訴期間屆滿後20日內向本院補提理由書「切勿逕送
上級法院」。
                                    書記官    陳金鳳
中    華    民    國    98    年    12    月    24    日
附錄本案論罪科刑法條全文：
毒品危害防制條例第10條
施用第一級毒品者，處6 月以上 5 年以下有期徒刑。
施用第二級毒品者，處3 年以下有期徒刑。


司法院資訊處製作；財團法人民間司法改革基金會備份。
